臺灣臺中地方法院刑事判決　　　　　　　　　　　　　九十三年度金訴字第六○號
　　公　訴　人　臺灣臺中地方法院檢察署檢察官
　　被　　　告　丙○○
右列被告因常業詐欺等案件，經檢察官提起公訴（九十三年度偵字第九九一五號），
被告於準備程序中就被訴事實為有罪之陳述，受命法官於聽取當事人之意見後，由本
院合議庭裁定以簡式審判程序判決如左：
    主  文
丙○○幫助意圖為自己不法之所有，以詐術使人將本人之物交付，處有期徒刑肆月，
如易科罰金，以佰元折算壹日。
    事  實
一、丙○○於九十三年二月四日，在臺中市○○區○○路四段八一號華南銀行水湳分
    行，以自己名義申請開立帳號000000000000號活期存款帳戶，又於
    申辦帳戶二、三天後，因在網路上得知不詳姓名年籍成年女子收集他人帳戶，其
    可預見一般人收集他人金融帳戶使用常與財產犯罪密切相關，且取得他人存摺之
    目的在於掩飾犯罪所得之財物或財產上利益不易遭人追查，又對於提供帳戶雖無
    引發他人萌生犯罪之確信，但仍以縱若有人持以犯罪，亦無違反其本意，乃基於
    幫助不確定犯罪型態之不確定故意，至臺中市○○路與華美西路口，將上開帳戶
    之存摺、提款卡、密碼交付予該名不詳女子，以此方法幫助他人從事犯罪。未幾
    ，上開帳戶、提款卡等物，便由不詳詐欺集團使用，而該詐欺集團成員竟共同基
    於意圖為自己不法所有之概括犯意聯絡，於九十三年二月十一日下午五時許，由
    其中一名成年詐欺集團成員撥打話予楊乙○○，佯稱有人盜刷其夫丁○○的金融
    卡，要楊乙○○打0000000000號電話找板橋分行「陳志成」，再由自
    稱「陳志成」之成年詐欺集團成員接聽該電話，並向楊乙○○訛稱丁○○金融卡
    密碼已經洩漏，要趕快拿提款卡至提款機前凍結帳戶，不然全部存簿遭人盜領，
    銀行將不予負責云云，致楊乙○○陷於錯誤，於同日晚間七時十七分三十五秒、
    十九分四十二秒、三十分三十九秒、三十五分三秒許，至高雄縣鳥松鄉仁美郵局
    提款機前，依自稱「陳志成」指示操作提款機，誤信此種操作方式係凍結帳戶，
    而將其夫丁○○所有郵局00000000000000號帳戶內六萬七千六百
    五十四元，合作金庫00000000000000號帳戶內九萬三千七百五十
    三元、九萬九千九百八十三元，及土地銀行0000000000000000
    號帳戶內之九萬九千九百八十三元接續轉匯至丙○○上開帳戶內，事後再由該詐
    欺集團不詳成年成員領出。嗣經丁○○發覺有異而報警處理，始依上開丙○○帳
    戶帳號循線查知上情。
二、案經臺中市警察局第三分局報請臺灣臺中地方法院檢察署檢察官偵查起訴。
    理  由
一、右揭事實，業據被告丙○○於本院審理時坦承不諱，核與被害人楊乙○○之夫丁○○於警詢指述其妻楊乙○○遭不詳詐欺集團成員詐騙等情相符，有該份警詢筆
    錄在卷足憑，並有被告上開帳戶開戶資料影本、存款往來明細表各一紙，及郵局
    自動櫃員機儲戶交易明細表影本四紙在卷足稽，足見被告自白與事實相符。雖被
    告於警詢及偵查中辯稱：伊至臺南看孩子，手提袋內有華南銀行及合作金庫二本
    銀行存摺，伊下車時忘了拿走，非提供予他人使用云云，然詐欺集團並不會以遺
    失之帳戶來做為詐騙被害人之出入帳戶，因一旦遺失者至金融機構辦理掛失止付
    ，詐欺集團將無法提領詐得金額，豈非白忙一場，此理甚明，且被告若真係遺失
    帳戶，為何未立即掛失？又為何無故同時攜帶二本剛申請銀行帳戶存摺及金融卡
    至他處？均顯見被告於本院審理時之自白為真。況按刑法上之故意，可分為直接
    故意與不確定故意（間接故意），所謂「不確定故意」，係指行為人對於構成犯
    罪之事實，預見其發生而其發生並不違背其本意者，刑法第十三條第二項定有明
    文，又衡諸常情，一般國人向金融機構開設帳戶，並無任何法令限制，若係正當
    用途，大可光明正大，自行申請供己使用，何必收集他人帳？再者，銀行帳戶之
    用途係用以存款，而存摺、提款卡等均係個人重要之物件，並具有一定金融交易
    目的及識別意義，一旦有人收集他人帳戶及上開物品供做不明使用，依一般認知
    ，必是隱身幕後之使用人欲利用人頭帳戶掩飾其犯罪所得財物財產上利益免於遭
    人追查，自極易於令人有與不法犯罪目的相關之合理懷疑，是被告對於他人利用
    上開存摺、提款卡及密碼作為犯詐欺取財罪之出入帳戶等情，能預見其發生且其
    發生不違背其本意，其有幫助該不詳詐欺集團利用上開帳戶犯詐欺罪之不確定故
    意，允無疑義，本案事證明確，被告犯行洵堪認定，應依法論科。
二、被告丙○○基於幫助詐欺之不確定故意，提供上開銀行存摺、提款卡及密碼予該
    不詳詐欺集團，幫助該不詳詐欺集團詐取被害人楊乙○○款項之行為，核其所為
    ，係犯刑法第三十條第一項、第三百三十九條第一項詐欺取財罪之幫助犯。公訴
    人認被告係犯刑法第三十條第一項、第三百四十條之幫助常業詐欺罪嫌及洗錢防
    制法第九條第二項洗錢罪嫌等語，惟依洗錢防制法第二條規定：「本法所稱洗錢
    ，係指下列行為：一、掩飾或隱匿因自己重大犯罪所得財物或財產上利益者；二
    、掩飾、收受、搬運、寄藏、故買或牙保他人因重大犯罪所得財物或財產上利益
    者。」，而所謂重大犯罪，係指同法第三條第一項所列之十二款之罪名，及同條
    第二項所列二款罪名犯罪所得在二千萬元以上者，刑法第三百三十九條第一項之
    詐欺取財罪，並非該法第三條所列舉之範圍內，且就本案檢察官所調查之現有證
    據資料以觀，除被害人楊乙○○一人外，並無其他積極證據足認尚有其他人有遭
    該詐欺集團詐欺情事，卷內可知之犯罪所得共僅三十六萬一千三百七十三元，未
    超出二千萬元，依此犯罪行為觀察，欠缺相當時間之連續性及可確定性，則該不
    詳詐欺集團是否確係以犯詐欺罪維生亦無從查證，故依現存證據即無法認定該詐
    欺集團成員係犯刑法第三百四十條之常業詐欺罪，該詐欺集團成員所為既無法認
    定係重大犯罪，則被告提供上開銀行存摺、提款卡、密碼行為，自難認與該不詳
    詐欺集團成員共同該當洗錢罪嫌，是檢察官認被告係刑法第三百四十條常業詐欺
    之幫助犯及洗錢防制法第九條第二項洗錢罪嫌尚有未洽，惟起訴犯罪事實則屬同
    一，起訴法條應予變更為刑法第三十條第一項、第三百三十九條第一項詐欺取財
    罪。上開不詳詐欺集團成員間就詐欺取財犯行，有犯意聯絡及行為分擔，為共同
    正犯，惟幫助犯係從犯，從屬正犯而成立，刑法上既無「共同幫助」之情，當亦
    無「幫助共同」之可言（司法院廳刑一字第一一○四號函亦同此見解），是本
    案被告幫助他人犯共同詐欺取財罪，為從犯，爰依刑法第三十條第二項減輕其刑
    。爰審酌被告因一時未予深慮致犯此罪行，惟其所為嚴重擾亂金融交易秩序及阻
    礙國家偵查追緝之行使，暨其智識、犯罪目的、手段，犯後坦承犯行，態度尚可
    等一切情狀，量處如主文所示之刑，並諭知易科罰金之折算標準，以示懲儆。
據上論斷，應依刑事訴訟法第二百七十三條之一第一項、第二百九十九條第一項前段
、第三百條，刑法第三十條第一項、第二項、第三百三十九條第一項、第四十一條第
一項前段，罰金罰鍰提高標準條例第一條前段、第二條，判決如主文。
本案經檢察官甲○○到庭執行職務
中      華      民      國      九十三      年      八    月    十二    日
                                臺灣臺中地方法院刑事第三庭
                                    法  官 黃裕仁
右正本證明與原本無異。
如不服本判決，應於判決送達後十日內向本院提出上訴狀，上訴於臺灣高等法院臺中
分院( 須附繕本 )。
                                    書記官
中      華      民      國      九十三      年      八    月    十二    日
附錄論罪科刑法條
刑法第三十條
幫助他人犯罪者，為從犯。雖他人不知幫助之情者，亦同。
從犯之處罰，得按正犯之刑減輕之。
刑法第三百三十九條第一項
意圖為自己或第三人不法之所有，以詐術使人將本人或第三人之物交付者，處五年以
下有期徒刑、拘役或科或併科一千元以下罰金。
